【裁判字號】    97,上易,1408
【裁判日期】    970807
【裁判案由】    竊盜
【裁判全文】
臺灣高等法院刑事判決                97年度上易字第1408號
上  訴  人  臺灣板橋地方法院檢察署檢察官
被      告  丙○○
輔  佐  人  乙○○
上列上訴人因被告竊盜案件，不服臺灣板橋地方法院96年度簡上
字第1087號，中華民國97年4 月16日第一審判決（聲請簡易判決
處刑案號：臺灣板橋地方法院檢察署96年度偵字第13750 號），
提起上訴，本院判決如下：
    主  文
上訴駁回。
    理  由
一、聲請簡易判決處刑意旨略以：被告丙○○意圖為自己不法之
    所有，於民國（下同）96年6 月9 日上午7 時許，在臺北縣
    蘆洲市○○街40號5 樓，利用借住甲○○上開住處而適逢甲
    ○○外出且其子熟睡之機會，徒手竊取置放屋內鞋櫃上之鑰
    匙1 串（3 支）及主臥室電腦桌抽屜內之新臺幣（下同）20
    萬元，得手後旋即逃逸。嗣為警於96年6 月10日晚上11時40
    分許，在上址，自丙○○身上起獲鑰匙1 串（3 支），而查
    悉上情。因認被告涉犯刑法第320 條第1 項之竊盜罪嫌。
二、按犯罪事實應依證據認定之，無證據不得認定犯罪事實；又
    不能證明被告犯罪者，應諭知無罪之判決，刑事訴訟法第15
    4 條第2 項、第301 條第1 項分別定有明文。次按認定不利
    於被告之事實，須依積極證據，苟積極證據不足為不利於被
    告事實之認定時，即應為有利於被告之認定，更不必有何有
    利之證據，又告訴人之告訴，係以使被告受刑事訴追為目的
    ，是其陳述是否與事實相符，仍應調查其他證據以資審查，
    若被害人之陳述並無瑕疵，就其他方面調查又與事實相符，
    固足採為科刑之基礎，徜其陳述尚有瑕疵，則在未究明事實
    真象前，遽採為論罪科刑之根據，即難認為適法（最高法院
    30年度上字第816 號、52年度台上字第1300號及61年度台上
    字第3099號判例亦同此意旨）。
三、公訴意旨認被告丙○○涉有竊盜罪嫌，無非係以：（一）
    被害人甲○○之指述。（二）在被告身上起獲鑰匙1 串為其
    論據。惟訊據被告於警詢以迄本院審理中固不否認有取走上
    開鑰匙1 串之事實不諱，惟堅詞否認有何竊盜之犯行，辯稱
    ：係因告訴人甲○○外出上班，伊欲出門購物，遂自行從鞋
    櫃拿走鑰匙，嗣返家後忘記歸還原處，並無據為己有之意，
    更無竊取告訴人之現金20萬元等語。經查：
（一）證人即告訴人甲○○於原審審理時證稱：被告在案發前4
      、5 天陸續在伊家中出入，但無伊家中鑰匙，伊大兒子會
      將鑰匙放在玄關之鞋櫃裡面，且為被告所知悉，平時被告
      均係伊等在家時始會來，從無自行拿過鑰匙進入伊家中。
      案發當天伊要出門時，大兒子還在睡覺，後來伊接獲大兒
      子之電話說找不到鑰匙，伊除請大兒子仔細尋找外，並打
      電話詢問被告，被告也說沒有拿，隔天伊又問被告，被告
      還是堅持沒有拿，之後被告主動打電話問伊能否再到伊家
      ，伊告訴被告如果有拿鑰匙就拿過來，過半小時後，被告
      到伊家才表示有拿鑰匙等情。另外20萬元現金，是放在伊
      房間電腦桌之抽屜內，此筆錢本來準備拿回宜蘭家裡裝冷
      氣使用，伊曾經在電話中與家人談到要籌錢裝冷氣之事，
      應該沒有人會知道伊把現金放在抽屜之事，伊平常會把房
      門上鎖，案發當天因為匆忙就沒有上鎖，伊兒子說鑰匙不
      見時，伊就認為錢也不見了，所以回家後立刻去找，就發
      現錢不見等語（見原審卷第46頁至第52頁）。對照證人甲
      ○○於偵查中所述：案發當天下午，伊兒子找不到鑰匙後
      ，伊就打電話詢問被告，被告不承認有拿鑰匙，但伊兒子
      還是找不到鑰匙，直到隔天伊再打電話詢問被告，並質間
      被告有無偷鑰匙，被告非但不承認，還掛伊電話，隔5 分
      鐘後，被告主動打電話說要找伊，伊語氣和緩地問被告是
      否拿走鑰匙，被告始承認等語（見偵查卷第39頁），僅能
      認為被告確有隱瞞拿走鑰匙內。然鑰匙乃出入門戶必備之
      物，被告在案發前數日，均陸續在告訴人住家出入，且被
      告並無家中鑰匙等情，亦經告訴人甲○○證述同前，則被
      告在未持有告訴人住處鑰匙之情況下，外出購物時，唯恐
      返回時無法進入告訴人住處，而臨時拿取鑰匙，其目的僅
      為開啟大門之用，並無對該鑰匙有何處分行為，自難以被
      告擅自取用告訴人家中鑰匙，即認被告對該鑰匙有何不法
      所有之竊盜意圖。
（二）雖告訴人指稱被告有竊走放置在電腦桌抽屜內之現金20萬
      元之事，然臺北縣政府警察局蘆洲分局警員在接獲報案後
      ，於96年6 月11日上午8 時許，前往告訴人甲○○之住家
      臥室採取指紋送驗，雖在甲○○所有之相片塑膠封套上採
      得指紋3 枚，經比對後與被告存檔之指紋相符等情，有採
      證照片及內政部警政署刑事警察局鑑驗書各1 件在卷可查
      （見原審卷第20頁至第29頁）。然據告訴人甲○○於原審
      審理中證稱：警方採驗指紋之相片塑膠封套及皮夾盒，皮
      夾盒應該就是相本盒，而放20萬元現金之地方係在電腦桌
      鍵盤下方之抽屜，該抽屜並沒有附鎖，電腦桌就放在床旁
      邊，坐在床上轉身可以打電腦，放相片之櫃子則是在床之
      另一邊，警察有在電腦桌那裡採證，伊也有指出放錢抽屜
      之位置，有時伊打電腦時，被告會自己拿伊床頭之照片翻
      看等語（見原審卷第50頁至第52頁）。是由證人甲○○所
      言，顯見在其臥室相本封套採得之被告指紋，乃係被告於
      案發前翻閱相簿所致，自不能以上述指紋比對結果，作為
      不利於被告之認定。況警方亦未在該電腦桌抽屜附近採得
      被告之指紋，即並無積極證據證明被告確有竊取甲○○放
      置於電腦桌抽屜內之20萬元現金之行為。
（三）綜上所述，被告雖因臨時外出購物而擅自取用告訴人甲○
      ○家中之鑰匙，且未及時歸還，然尚無法證明被告有何不
      法所有之竊盜意圖；且於失竊地點亦未採得被告之指紋，
      不足證明被告有竊取告訴人甲○○所有之20萬元現金之情
      形。此外，亦查無其他積極證據足以證明被告有竊盜行為
      ，揆諸前揭說明，既然不能證明被告犯罪，自應為被告無
      罪之諭知。
四、原審以不能證明被告犯罪，因而判決被告無罪，其認事用法
    ，並無違誤。檢察官上訴意旨雖認：（一）本件告訴人甲○
    ○與被告並無仇恨，基於朋友之情誼收留被告在家中居住，
    自無誣陷被告之理。（二）告訴人於發現放置於臥室內之20
    萬元不見時，亦發現家中鑰匙遺失，足臻被告取走告訴人家
    出鑰匙之目的，係為竊取上開20萬元。況被告之前居住於告
    訴人住處時，並未持有告訴人家中之鑰匙，然卻於告訴人家
    中遭竊時，未經告訴人同意取走上開鑰匙，且於告訴人打電
    話追問後始坦承有拿走鑰匙等事，其意圖為自己不法所有而
    竊取上開鑰匙之情，甚為明確。（三）再本件告訴人家中抽
    屜放置20萬元之情，除告訴人外，僅被告知悉，且被告於告
    訴人發現上情後，亦向告訴人坦承犯行，並表示願和解之意
    。況本件警方有於告訴人臥室採到被告之指紋，有鑑定報告
    1 紙在卷足憑。綜上，均足認被告起訴書所指之竊盜犯行云
    云。惟查：（一）告訴人與被告之間有無深厚情誼，與告訴
    人是否對被告提出告訴應無所涉，若如上訴人前揭所言告訴
    人好意收留被告，應係被告對於告訴人心存感激，惟本案並
    非被告對告訴人提出告訴，自無所謂基於情誼之誣陷問題。
    （二）被告既能於告訴人家中自由進出，若欲竊取告訴人家
    中財物，自無先竊取告訴人家中鑰匙之必要，足認被告取走
    鑰匙與告訴人家中現金失竊應無關連。（三）據告訴人甲○
    ○於原審審理時證述：關於現金放置於房間抽屜之事並無人
    知悉，且亦未告訴家人，且其僅曾在電話中談及要裝冷氣之
    事，並未提到要領20萬元等語（見原審卷第47頁、第48頁）
    ，且偏查諸卷宗，亦無被告知悉告訴人有現金20萬元之佐證
    ，是上訴意旨指被告知悉上情云云，並無所據；又被告自始
    均未承認有竊取現金20萬元之事，縱其曾向告訴人表示願意
    賠償之事，亦僅係因害怕受刑事訴追可能會有不利之結果故
    有此表示，自不能以被告曾表示和解之意即推論其必有竊盜
    之犯行；再於告訴人臥室採到之被告指紋並不能證明被告有
    竊盜之行為，業如上述。綜上，檢察官執此提起本件上訴，
    並無理由，應駁回之。
據上論斷，應依刑事訴訟法第368 條，判決如主文。
本案經檢察官羅松芳到庭執行職務。
中    華    民    國    97    年    8     月    7     日
            刑事第三庭    審判長法  官  蔡秀雄
                                法  官  許文章
                                法  官  謝靜恒
以上正本證明與原本無異。
不得上訴。
                                書記官  陳珮茹
中    華    民    國    97    年    8     月    7     日


司法院資訊處製作；財團法人民間司法改革基金會備份。
